【裁判字號】    90,易,396
【裁判日期】    900330
【裁判案由】    就業服務法
【裁判全文】
臺灣板橋地方法院刑事判決                            九十年度易字第三九六號
    公  訴  人  臺灣板橋地方法院檢察署檢察官
    被      告  甲○○
                乙○○
右列被告等因違反就業服務法案件，經檢察官提起公訴（八十九年度偵字第二二○四
五號），本院判決如左：
    主  文
甲○○、乙○○均無罪。
    理  由
一、公訴意旨略以：被告甲○○、乙○○明知外國人未經許可，不得在本國工作，甲
    ○○自民國八十七年十月某日起，至八十九年二月某日止，以每月新台幣（下同
    ）一萬六千元之代價，在臺北縣永和市○○路四○七號。乙○○自八十九年四月
    某日起，至同年八月某日止，以每月一萬二千元之代價，在臺北市○○○路○段
    二一六巷十一弄十六號一樓，先後非法僱用印尼籍之外國人ＬＩＥ  ＪＵＮ  Ｋ
    ＩＡＮ（起訴書載為ＬＩＥＫＩＡＮ），從事美髮工作。嗣於八十九年九月二日
    ，上開外勞至警局投案，始查知上情。因認被告甲○○、乙○○二人所為，均係
    違反就業服務法第五十三條第一款之規定，其聘僱人數為一人，應依同法第五十
    八條第一項前段論處。
二、按犯罪事實應依證據認定之，無證據不得推定其犯罪事實，刑事訴訟法第一百五
    十四條定有明文，又認定犯罪事實所憑之證據，雖不以直接證據為限，間接證據
    亦包括在內，然而無論直接或間接證據，其為訴訟上之證明，須於通常一般之人
    均不致有所懷疑，而得確信其為真實之程度者，始得據為有罪之認定，倘其證明
    尚未達到此一程度，而有合理之懷疑存在時，事實審法院在心證上無從為有罪之
    確信，自應為無罪之判決，最高法院七十六年度台上字第四九八六號判例意旨可
    資參照。
三、訊據被告甲○○、乙○○對其二人分別係蕎妤美容院（原名沙宣美容院）、東方
    髮藝美容店之負責人，確曾於上開時地僱用外國人ＬＩＥ  ＪＵＮ  ＫＩＡＮ從
    事美容美髮之工作等事實固均直承不諱，惟均堅決否認有何違反就業服務法之犯
    行，被告甲○○辯稱：該名外勞應徵時並未帶證件，伊囑咐報到時應帶證件，但
    該名外勞仍未帶證件，因該名外勞國語說的非常好，也未表明是外國人，故伊不
    知其為外國人，後來聽員工說該名外勞不是臺灣人，伊即找該名外勞談，該名外
    勞才說其為新加坡人，伊問有無工作證，該名外勞說在申請，約過半個月該名外
    勞就跑掉了，而且沒有辦離職等語。被告乙○○則以：伊自八十九年四月開始，
    即僱用該名外勞為臨時工，該名外勞來應徵時，伊並未發現其為外國人，因該名
    外勞國台語均很標準，伊曾要求該名外勞出示身分證，但該名外勞說身分證寄回
    去過一段時間才可以拿到，伊亦不知其為外國人，後在聚餐時，發現該名外勞唱
    台語歌幾個字發音很奇怪，隔天上班問該名外勞才知其非臺灣人等語置辯。而公
    訴人認被告二人涉有上開就業服務法之犯行，無非係以被告甲○○、乙○○於警
    偵訊之自白及前開外勞於警訊之證詞為其主要論據。
四、經查：
  (一)核諸右開外勞於警訊中陳稱：伊中文程度聽、說、寫均流利等語（詳偵查卷宗第
    五頁），證人即制作右開外勞筆錄之臺北市政府警察局大安分局外事警員蘇資源
    於本院審理中具結證述：前述外勞不像外國人，長相跟本國人差不多，並會說中
    文，且說的非常流利，該名外勞在警局均以中文陳述，伊用中文問，均不用翻譯
    ，因該外勞均聽得懂等語（詳本院九十年三月二十九日審判筆錄），證人呂麗涓
    於本院審理中具結稱：該名外勞曾在伊服務之上誼髮型有限公司上班，名為劉瑞
    銘，與伊係同事關係，平常以國、台語交談，劉瑞銘沒說是哪一國人，伊亦未注
    意過，伊覺得劉瑞銘應該是臺灣人，因劉瑞銘講國語沒有口音，講台語只有一點
    點不順，但伊自己台語也說的不好，所以以為劉瑞銘台語只是講的不順而已，沒
    有懷疑他不是本國人等語（詳本院九十年三月二十九日審判筆錄）及證人黃惠君
    於本院審理中證述：上開外勞是公司員工，平日在公司以英文名字稱呼，但如何
    寫伊不知道，該外勞亦有一中文名字為劉瑞銘，伊與劉瑞銘係以國、台語交談，
    劉瑞銘國語說的很流利，台語有些說的不太清楚，伊未想過劉瑞銘非本國人，因
    劉瑞銘長相不像外國人，唱台語歌又很流利等語（詳本院九十年三月二十九日審
    判筆錄），足認上揭外勞之國語聽、說及寫均甚為流利，並會以台語與他人交談
    。復觀諸該名外勞護照上之照片及被告乙○○庭呈該名外勞之照片乙幀，該外勞
    之長相與本國人亦相差無幾，從而，由上開證人之證述及ＬＩＥ  ＪＵＮＫＩＡ
    Ｎ之照片以觀，被告甲○○、乙○○供稱於僱用時不知ＬＩＥ  ＪＵＮＫＩＡＮ
    具有他國國籍，及於僱用該名外勞時誤認其為中華民國國民等情，堪信為真實。
    至上開證人蘇資源於本院同日訊問時固亦證述：該名外勞口音怪怪的，聽口音，
    可能會懷疑是僑生等語，純為該證人推測之詞，自不足採為被告二人不利之證據
    。又被告甲○○、乙○○二人固亦供述：事後已得知ＬＩＥ  ＪＵＮＫＩＡＮ係
    外國人等語，惟本院查無其他證據足以證明被告二人於ＬＩＥ  ＪＵＮＫＩＡＮ
    應徵或到職時即已明知其為外國人，而未經申請許可仍予雇用之犯行，自不得僅
    憑被告二人事後查知ＬＩＥ  ＪＵＮＫＩＡＮ具有他國國籍即遽行推斷被告二人
    於僱用之始有何違反就業服務法之犯行。
  (二)次者，參之被告甲○○於警訊中供述：伊自八十七年十月起，至八十九年二月初
    止，僱用一名印尼籍外勞幫伊工作，起初伊不知該外勞係印尼籍人，因該外勞中
    文說的很標準，該名外勞係看報紙始至伊店裡應徵，每月薪水一萬六千元左右等
    語（詳偵查卷宗第三頁）；被告乙○○於警訊中供稱：外勞ＬＩＥ  ＪＵＮ  Ｋ
    ＩＡＮ係伊朋友，由伊提供吃、住，而該外勞則以打零工之方式折抵住宿，自八
    十九年四月起，迄八十九年八月底，該外勞陸續來店裡幫忙，伊每星期並給該名
    外勞零用金二千至三千元，不知該名外勞持他國護照，因該名外勞會講標準國語
    ，後經警方通知始知該名外勞逾期停留等語（詳偵查卷宗第四頁），於偵訊中供
    稱：自八十九年四月至八月有僱用該名外勞，沒有申請，但後來才知該名外勞護
    照過期等語（詳偵查卷宗第十九頁反面），執此固足認定被告二人均坦承曾僱用
    上述外勞工作等情無訛，然其二人於警偵訊均辯稱：不知該名外勞持外國護照，
    則可否遽論其二人於警偵訊中已自白違反就業服務法之犯行，殊堪質疑。
  (三)再者，證人ＬＩＥ  ＪＵＮ  ＫＩＡＮ於警訊中固證述：伊曾在臺北市○○○路
    ○段二一六巷十一號十六號東方髮藝美容店工作等語（詳偵查卷宗第五頁反面）
    ，由其證言，雖足以說明其曾受被告乙○○僱用，然執此尚無法說明被告乙○○
    確知悉其為外國人之證據甚明。再被告乙○○於警訊中固亦供稱：據該名外勞告
    知該外勞曾於原名為沙宣美容美髮店之上誼美容美髮連鎖店永和店工作等語（詳
    偵查卷宗第四頁反面），執此足認該名外勞曾向被告乙○○敘及其曾於被告甲○
    ○負責之沙宣美容美髮店工作，但此亦無法證明被告甲○○有其為外國人之認識
    之證明，亦殆無疑。
五、綜上，被告二人所辯：不知ＬＩＥ  ＪＵＮ  ＫＩＡＮ為外國人等語，應堪採信
    ，既被告二人均不知其所聘僱之ＬＩＥ  ＪＵＮ  ＫＩＡＮ具有外國國籍，實難
    認其二人有何違反就業服務法之犯罪故意可言。此外，復查無其他證據足以證明
    被告二人有何違反就業服務法之犯行，揆諸上開判例說明，應屬不能證明被告犯
    罪，本院自應諭知其二人無罪之判決。
據上論斷，應依刑事訴訟法第三百零一條第一項，判決如主文。
本案經檢察官彭聖斐到庭執行職務。
中    華    民    國      九十        年      三      月      三十      日
                                      臺灣板橋地方法院刑事第四庭
                                          法  官  游  秀  雯
右正本證明與原本無異。
如不服本判決，應於判決送達後十日內，向本院提出上訴狀。
                                          書記官
中    華    民    國      九十        年      三      月      三十      日


司法院資訊處製作；財團法人民間司法改革基金會備份。
